【裁判字號】    94,訴,3420
【裁判日期】    950907
【裁判案由】    地價稅
【裁判全文】
臺北高等行政法院判決
                                      94年度訴字第3420號
                              .
原      告  亞太工商聯股份有限公司
代  表  人  甲○○
訴訟代理人  丙○○
被      告  臺北市稅捐稽徵處
代  表  人  乙○○處長）住同.
訴訟代理人  戊○○
            丁○○
上列當事人間因地價稅事件，原告不服臺北市政府中華民國94年
8 月26日府訴字第09415376900 號訴願決定，提起行政訴訟。本
院判決如下：
    主  文
原告之訴駁回。
訴訟費用由原告負擔。
    事  實
一、事實概要：緣原告所有臺北市○○區○○段3 小段16地號（
    面積為8,160 平方公尺，下稱系爭土地）及雅祥段4 小段14
    4 地號（面積為44.52 平方公尺）土地，經被告所轄信義分
    處按一般用地稅率核課93年地價稅計新臺幣（下同）18,021
    ,492 元 。原告對系爭土地按一般用地稅率核課地價稅部分
    不服，申請復查，未獲變更，提起訴願，亦遭決定駁回，遂
    提起本件行政訴訟。
二、兩造聲明：
  (一)原告聲明：訴願決定及原處分均撤銷。
  (二)被告聲明：駁回原告之訴。
三、兩造之爭點：
  (一)原告主張之理由：
    1.查土地稅減免規則第8 條第1 項第5 款規定旨在獎勵公益
      社團因從事社會公益，促進整體社會之經濟調和、文化的
      正常發展，因而對其所使用之土地減免土地稅，作為實質
      的鼓勵。
    2.茲有利害關係人「中華民國亞太商務促進會」於中華民國
      86年12月1 日經政府核准立案成立，屬於公益性質之社團
      法人，於成立後即積極從事各項社會公益活動，促進整體
      社會之經濟調和，深獲社會各界之讚許與肯定。由於該社
      團皆將經費運用於辦理公益活動，並未購置辦公場所及土
      地，乃要求原告將系爭土地無償提供其使用，原告亦樂於
      從事公益，遂同意配合辦理。
    3.依行政程序法第9 條規定，系爭土地雖非利害關係人「中
      華民國亞太商務促進會」自有，然審酌原告將系爭土地無
      償提供其使用之事實，與土地稅減免規則第8 條第1 項第
      5 款用以鼓勵從事公益活動之立法精神完全一致，符合前
      開條款之公益使用原則，應可減免土地稅。
    4.系爭土地縱非「中華民國亞太商務促進會」自有，原告亦
      未向主管機關提出申報，然就原告提供土地予「中華民國
      亞太商務促進會」作為公益使用，從獎勵及鼓勵從事公益
      活動之實質意義以觀，並無二致，被告未就前述實質面審
      酌，訴願決定駁回之理由亦有不當。
  (二)被告主張之理由：
    1.按土地稅減免規則第8 條第1 項第5 款規定：「私有土地
      減免地價稅或田賦之標準如左：．．．五、經事業主管機
      關核准設立之私立醫院、捐血機構、社會救濟慈善及其他
      為促進公眾利益，不以營利為目的，且不以同業、同鄉、
      同學、宗親成員或其他特定之人等為主要受益對象之事業
      ，其本身事業用地，全免。但為促進公眾利益之事業，經
      由當地主管稽徵機關報經直轄市主管機關、縣（市）政府
      核准免徵者外，其餘應以辦妥財團法人登記，或係辦妥登
      記之財團法人所興辦，且其用地為該財團法人所有者為限
      」，原告為以營利為目的之公司組織，自無上開規定之適
      用。
    2.按土地稅減免規則第8 條第1 項第5 款規定意旨，除原告
      應符合不以營利為目的之財團法人外，申請免徵地價稅之
      土地亦須為該財團法人所有為限，是中華民國亞太商務促
      進會雖屬公益社團，然系爭土地並非該會所有，原告所訴
      並不足採，被告按一般用地稅率課徵原告所有系爭土地93
      年地價稅洵屬有據。
    理  由
一、按土地稅法第6 條規定：「為發展經濟，促進土地利用，增
    進社會福利，對於國防、政府機關、公共設施、騎樓走廊、
    研究機構、教育、交通、水利、給水、鹽業、宗教、醫療、
    衛生、公私墓、慈善或公益事業及合理之自用住宅等所使用
    之土地，及重劃、墾荒、改良土地者，得予適當之減免；其
    減免標準及程序，由行政院定之」，第14條規定：「已規定
    地價之土地，除依第22條規定課徵田賦者外，應課徵地價稅
    」，第40條規定：「地價稅由直轄市或縣（市）主管稽徵機
    關按照地政機關編送之地價歸戶冊及地籍異動通知資料核定
    ，每年徵收一次．．．」。平均地權條例第25條規定：「供
    國防、政府機關、公共設施、騎樓走廊、研究機構、教育、
    交通、水利、給水、鹽業、宗教、醫療、衛生、公私墓、慈
    善或公益事業等所使用之土地，及重劃、墾荒、改良土地者
    ，其地價稅或田賦得予適當之減免；減免標準與程序，由行
    政院定之」。基於土地稅法第6 條及平均地權條例第25條之
    授權所訂定之土地稅減免規則第6 條規定：「土地稅之減免
    ，除依第22條但書規定免由土地所有權人或典權人申請者外
    ，以其土地使用合於本規則所定減免標準，並依本規則規定
    程序申請核定者為限」，第8 條第1 項第5 款規定：「私有
    土地減免地價稅或田賦之標準如左．．．五、經事業主管機
    關核准設立之．．．社會救濟慈善及其他為促進公眾利益，
    不以營利為目的，且不以同業、同鄉、同學、宗親成員或其
    他特定之人等為主要受益對象之事業，其本身事業用地全免
    。但為促進公眾利益之事業，經由當地主管稽徵機關報經直
    轄市主管機關、縣（市）政府核准免徵者外，其餘應以辦妥
    財團法人登記，或係辦妥登記之財團法人所興辦，且其用地
    為該財團法人所有者為限」，第22條規定：「依第7 條至第
    17條規定申請減免地價稅或田賦者，公有土地應由管理機關
    ，私有土地應由所有權人或典權人，造具清冊檢同有關證明
    文件向直轄市、縣（市）主管稽徵機關為之。．．．」，第
    24條第1 項前段規定：「合於第7 條至第17條規定申請減免
    地價稅或田賦者，應於每年（期）開徵40日前提出申請；逾
    期申請者，自申請之次年（期）起減免。」，亦即土地所有
    權人如認其土地具有土地稅減免規則第7 條至17條之減免事
    由，應自行於法定期間主動提出申請，經稽徵機關審核認定
    合於規定後，始有於當年度適用優惠稅率之可能。
二、本件事實概要已如前述，有相關原處分卷可稽，堪予認定。
    原告不服，循序提起行政訴訟，主張：系爭土地係經原告提
    供予「中華民國亞太商務促進會」用於公益活動，與土地稅
    減免規則第8 條第1 項第5 款用以鼓勵從事公益活動之立法
    精神一致，符合前開條款之公益使用原則，應可減免土地稅
    云云。
三、經查，原告所有系爭土地經被告所轄信義分處按一般用地稅
    率核課93年地價稅，此有土地稅主檔稅籍查詢畫面及93年地
    價稅繳款書等影本附於原處分卷可稽。原告以系爭土地具有
    土地稅減免規則第8 條第1 項第5 款之事由，地價稅應予減
    免，而主張原處分不當，則揆諸前揭土地稅減免規則第22條
    及第24條第1 項規定，原告首應檢附事證於93年度地價稅開
    徵日40日前提出減免之申請。乃原告自承其迄今未曾提出申
    請，則系爭土地93年度地價稅自無適用減免之稅率之可能。
四、退步言，縱置原告已否提出申請一節不論，按前揭土地稅減
    免規則第8 條第1 項第5 款規定意旨，事業用地免徵地價稅
    之要件為：(一)該事業係經事業主管機關核准設立為促進公眾
    利益之事業；(二)其不以營利為目的，且不以同業、同鄉、同
    學、宗親成員或其他特定之人等為主要受益對象；(三)該事業
    除經由當地主管稽徵機關報經直轄市主管機關、縣（市）政
    府核准免徵者外，須辦妥財團法人登記，或係辦妥登記之財
    團法人所興辦者，(四)該事業用地係屬該財團法人所有者。經
    查，本件系爭土地之所有權人為原告，並非「中華民國亞太
    商務促進會」，核與前開土地稅減免規則第8 條第1 項第5
    款規定之要件自有不合，原告請求即屬乏據。
五、綜上所述，本件被告以一般稅率核課系爭土地之地價稅，並
    無不合。訴願決定予以維持，亦無不當。原告訴請撤銷原處
    分與訴願決定，為無理由，應予駁回。
據上論結，本件原告之訴為無理由，爰依行政訴訟法第98條第3
項前段，判決如主文。
中    華    民    國    95    年     9    月    7     日
                         第七庭審判長法  官  黃  本  仁
                                     法  官  林  玫  君
                                     法  官  李  玉  卿
上為正本係照原本作成。
如不服本判決，應於送達後20日內，向本院提出上訴狀並表明上
訴理由，如於本判決宣示後送達前提起上訴者，應於判決送達後
20日內補提上訴理由書（須按他造人數附繕本）。
中    華    民    國    95    年     9    月    7     日
                                     書記官  楊  怡  芳


司法院資訊處製作；財團法人民間司法改革基金會備份。
